【裁判字號】    89,訴,1705
【裁判日期】    890908
【裁判案由】    偽造文書
【裁判全文】
臺灣臺中地方法院刑事判決                        八十九年度訴字第一七五號
    公  訴  人  臺灣台中地方法院檢察署檢察官
    被      告  乙○○
右列被告因偽造文書案件，經檢察官提起公訴（八十九年度偵字第七七八八號），本
院判決如左：
    主  文
乙○○共同行使偽造私文書，足以生損害於他人，累犯，處有期徒刑陸月。如附表所
示偽造之「甲○○」署押合計拾枚（含一式四聯之複寫署押）及物品，均沒收。
    事  實
一、乙○○前於民國八十五、八十六年間因竊盜及違反違麻醉藥品管理條例等案件，
    經台灣南投地方法院分別判處有期徒刑六月及五月確定，甫於民國八十七年八月
    一日假釋期滿執行完畢，其於入監服刑結識同房之綽號「阿貴」男子〔經本院提
    示「丙○○」（男、民國○○○年○月○○○日生、身分證統一編號：Ｚ000
    000000、籍設南投縣南投市○○里○○路○段一二二五巷一三號）彩色口
    卡照片供其指認，與綽號「阿貴」者相貌近似），八十九年五月七日下午某時，
    乙○○與綽號「阿貴」之男子，共同基於意圖免費撥打行動電話之不法犯意聯絡
    ，由綽號「阿貴」之男子，提供「甲○○」之身分證影本一張，共同前往台中市
    ○○路與學府路口附近某家便利商店內，以將「甲○○」身分證影本上之相片欄
    ，改貼乙○○之影印照片影本後，再重加影印，而共同變造完成一張貼有乙○○
    影印照片之「甲○○」名義身分證影本，足生損害於甲○○及戶政機關對戶政管
    理之正確性，並隨即於同日（七日）十九時許，由乙○○持該變造完成貼有乙○
    ○影印照片之「甲○○」名義身分證影本一紙，前往設於台中市○○路○段二０
    六號之「波霸國際通訊廣場」以「甲○○」名義及任意杜撰之台中市○區○○
    ○街八五號帳單地址，向和信電訊股份有限公司（下稱和信電訊公司）同時申請
    租用0000000000號及0000000000號二個行動電話門號，並
    在二份「和信ＯＮＬＩＮＥ服務申請表」（一式四聯，含公司聯、代理商聯、經
    銷商聯及客戶收執聯）及二份「手機３０００元抵用券暨合約同意書」上，填寫
    甲○○之年籍資料，並於申請人及用戶簽章欄上分別偽簽「甲○○」之署押各一
    枚（連同一式四聯之複寫部分，合計十枚署押），其並利用不知情之波霸國際
    通訊廣場承辦人員劉彥群另行影印一紙貼有乙○○影印照片之變造「甲○○」名
    義身分證，貼於其中一份和信ＯＮＬＩＮＥ服務申請表上，致使和信電訊公司陷
    於錯誤而誤認係甲○○本人所申請，而經由波霸國際通訊廣場核發如附表編號
    三所示上開行動電話門號之ＳＩＭ晶片卡二張（卡號分別為000000000000000000
    0號及0000000000000000000號）及交付如附表編號四所示之服務申請表客戶收執
    聯一張等財物，供其按裝於自備之行動電話手機上使用，乙○○於取得上開服務
    申請表客戶存根聯及ＳＩＭ晶片卡後，隨即交付與綽號「阿貴」之男子，供綽號
    「阿貴」之男子撥打行動電話用以通信，且不繳納通話費，而取得相當於新台幣
    （下同）五百三十九元及三百八十四元之財產上不法利益，足以生損害於甲○○
    、波霸國際通訊廣場及和信電訊公司對於行動電話使用者帳務管理上之正確性
    。乙○○嗣因自身亦需行動電話門號使用，乃於翌日（八十九年五月八日）十時
    三十分許，持其本人之身分證，再至波霸國際通訊廣場，欲以本人名義申請東
    信電訊股份有限公司（下稱東信電訊公司）行動電話門號時，為波霸國際通訊
    廣場承辦人員劉彥群發覺其所持之乙○○本人身分證上照片與昨日以「甲○○」
    名義申請上開和信電訊公司行動電話門號時所使用之身分證影本上所貼照片係屬
    相同，因而報警於波霸國際通訊廣場內當場查獲，始察知上情，劉彥群並通知
    和信電訊公司於八十九年五月八日將上開行動電話予以停話。
二、案經台中市警察局第三分局報請臺灣臺中地方法院檢察署檢察官偵查起訴。
    理  由
一、訊據被告乙○○對其有於右揭時、地偕同綽號「阿貴」之男子，共同變造被害人
    甲○○之身分證影本一張，再由其持該紙變造後之身分證影本，在如附表編號一
    、二所示之申請表、合約書上偽造被害人甲○○之簽名，而經由經銷商波霸國
    際通訊廣場向和信電訊公司同時申請租用0000000000號及00000
    00000號二個行動電話門號，並取得如附表編號三所示上開行動電話門號之
    ＳＩＭ晶片卡二張（卡號分別為0000000000000000000號及0000000000000000000
    號）及如附表編號四所示之服務申請表客戶收執聯一張等財物，而供綽號「阿貴
    」之男子使用等事實，坦承在卷。核與被害人甲○○於警訊中所指述：渠身分證
    曾於一年多前遺失，渠並未託人申請上開行動電話門號等語，及證人即波霸國
    際通訊廣場承辦人員劉彥群於警訊中所證述：被告乙○○持變造之「甲○○」國
    民身分證影本申請行動電話門號情形相符。並有貼有被告乙○○影印照片之「甲
    ○○」國民身分證影本二張（其中一張為被告乙○○利用不知情之證人劉彥群於
    波霸國際通訊廣場內影印）、「和信ＯＮＬＩＮＥ服務申請表」（一式四聯，
    含公司聯、代理商聯、經銷商聯及客戶收執聯）二份及「手機３０００元抵用券
    暨合約同意書」二張影本附卷可證，再者，被告乙○○經由經銷商波霸國際通
    訊廣場而向和信電訊公司所申請取得之上開行動電話門號及ＳＩＭ晶片卡，交付
    與綽號「阿貴」之男子使用，截至八十九年五月八日停話為止，分別獲取相當於
    新台幣（下同）五百三十九元及三百八十四元之不法通話利益一節，亦有和信電
    訊公司之帳單查詢資料二份在卷可稽。事證明確，被告乙○○犯行堪予認定。
二、按刑法上變造文書，係指不變更原有文書之本質，僅就文書之內容有所更改而言
    ；又影本與原本可有相同之效果，如將影本內容竄改，重加影印，其與無制作權
    人將其原本竄改，作另一表示其意思內容者無異，應成立變造文書罪（最高法院
    五十一年台上字第二九五號、七十三年台上字第三八八五號判例參照）。查被告
    乙○○以其本人之影印照片置於甲○○身分證影本照片處，另行影印而變造完成
    甲○○名義之身分證影本一張，復持以冒名申辦行動電話門號，供為不付費撥打
    通信。核其所為，係分犯刑法第二百十條、第二百十二條、二百十六條之行使偽
    造私文書罪、行使變造特種文書罪、刑法第三百三十九條第一、二項之詐欺取財
    既遂罪（詐取ＳＩＭ晶片卡部分）、詐欺得利既遂罪（取得相當於免付費撥打電
    話之利益部分）。其偽造「甲○○」之署押行為，為偽造私文書之部分行為，不
    另論罪；另其偽造私文書及變造特種文書而後持以行使，其偽造、變造之低度行
    為，均為行使之高度行為所吸收，均應依行使論擬。又其以同一申請行為而同時
    觸犯行使偽造私文書罪、行使變造特種文書罪與詐欺取財罪，為想像競合犯，應
    依刑法第五十五條前段規定，從一重之行使偽造私文書罪處斷。另其所犯行使偽
    造私文書罪與詐欺得利罪間，有方法與結果牽連關係，應依刑法第五十五條後段
    規定，從較重之行使偽造私文書罪處斷。公訴意旨漏未論及被告乙○○詐欺得利
    部分犯行，惟此部分與前揭已起訴部分，有牽連犯之裁判上一罪關係，本院自得
    併予審理，附此敘明。又被告乙○○與綽號「阿貴」之男子間，有犯意之聯絡及
    行為之分擔，均為共同正犯；且被告乙○○利用不知情之證人劉彥群影印變造之
    甲○○名義國民身分證影本，為間接正犯；另查，被告乙○○前於八十五、八十
    六年間因竊盜及違反違麻醉藥品管理條例等案件，經南投地方法院分別判處有期
    徒刑六月及五月確定，甫於民國八十七年八月一日假釋期滿執行完畢，有台灣高
    等法院被告全國前案紀錄表及臺灣台中地方法院檢察署刑案資料查詿紀錄表各一
    份可證，其於刑之執行完畢後，五年以內再犯本件有期徒刑以上之罪，為累犯，
    應依刑法第四十七條規定加重其刑。爰審酌被告乙○○因囿於個人情誼而應共犯
    綽號「阿貴」之男子之請求而為上開犯行，並將所詐得之行動電話ＳＩＭ晶片卡
    供綽號「阿貴」之男子不付費撥打通信，其犯罪之動機、目的尚屬單純，所用手
    段亦屬平和，所得不法利益非鉅，犯罪後復能坦承犯行等一切情狀，量處如主文
    所示之刑。
三、如附表所示偽造之「甲○○」署押合計十枚（含一式四聯之複寫署押），應依刑
    法第二百十九條規定沒收之；另變造之「甲○○」名義國民身分證影本二張，為
    被告乙○○所有且供其犯罪所用，另被告乙○○源於上開犯行所取得如附表編號
    三所示之和信電訊ＳＩＭ晶片卡二張、如附表編號四所示之和信ＯＮＬＩＮＥ服
    務申請表客戶收執聯一紙，雖未據扣案，然均為被告乙○○與共同正犯綽號「阿
    貴」者，因上開犯行所取得之物，復無證據可資證明業已滅失，應依刑法第三十
    八條第一項第二、三款規定，分別沒收之。
四、至綽號「阿貴」之共犯，是否即為「丙○○」（男，民國六十二年九月二十四日
    生、身分證統一編號：Ｚ000000000、籍設南投縣南投市○○里○○路
    ○段一二二五巷一三號），應由檢察官另行偵查，附此敘明。
據上論斷，應依刑事訴訟法第二百九十九條第一項前段，刑法第二百十二條、第二百
十六條、第二百十條、第三百三十九條第一、二項、第四十七條、第五十五條、第二
百十九條、第三十八條第一項第二、三款，罰金罰鍰提高標準條例第一條前段，判決
如主文。
中      華      民      國      八十九      年    九    月      八      日
                                臺灣臺中地方法院刑事第七庭
                                    法  官  林  宗  成
右正本證明與原本無異。
如不服本判決，應於送達後十日內向本院提出上訴狀（須附繕本），上訴於台灣高等
法院台中分院。
                                    書記官
中      華      民      國    八十九    年     九       月     十一     日
附錄論罪科刑法條
刑法第二百十條
偽造、變造私文書，足以生損害於公眾或他人者，處五年以下有期徒刑。
刑法第二百十二條
偽造、變造護照、旅券、免許證、特許證及關於品行、能力服務或其他相類之證書、
介紹書，足以生損害於公眾或他人者，處一年以下有期徒刑、拘役或三百元以下罰金
。
刑法第二百十六條
行使第二百十條至第二百十五條之文書者，依偽造、變造文書或登載不實事項或使登
載不實事項之規定處斷。
刑法第三百三十九條
意圖為自己或第三人不法之所有，以詐術使人將本人或第三人之物交付者
，處五年以下有期徒刑、拘役或科或併科一千元以下罰金。
以前項方法得財產上不法之利益或使第三人得之者，亦同。
附表：
一、和信ＯＮＬＩＮＥ服務申請表貳份（如八十九年度偵字第五一○五號偵查卷第廿
    三、廿五頁所示）申請人簽章欄之「甲○○」署押捌枚（含一式四聯複寫之署押
    陸枚）。
二、手機３０００元抵用券暨合約同意書貳張（如右開偵查卷第廿二、廿四頁所示）
    用戶簽章欄之「甲○○」署押貳枚。
三、和信電訊ＳＩＭ晶片卡貳張（卡號0000000000000000000號及00000000000000000
    00號）。
四、和信ＯＮＬＩＮＥ服務申請表之客戶收執聯壹張。
五、變造之「乙○○」照片「甲○○」名義國民身分證影本貳張（（如右開偵查卷第
    廿三、廿五頁所示）。


司法院資訊處製作；財團法人民間司法改革基金會備份。
